臺灣臺中地方法院刑事判決　　　　　 99年度中簡上字第896號
上　訴　人　臺灣臺中地方法院檢察署檢察官
上　訴　人
即　被　告　黃錦甘
上列上訴人因被告毀棄損壞案件，不服本院臺中簡易庭99年度中
簡字第2846號中華民國99年10月12日第一審簡易判決（聲請簡易
判決處刑案號：99年度偵字第19624號）提起上訴，本院管轄之
第二審合議庭判決如下：
    主    文
原判決撤銷。
黃錦甘犯毀損他人物品罪，處拘役拾伍日，如易科罰金，以新臺
幣壹仟元折算壹日。
    犯罪事實
一、黃錦甘罹有躁鬱症，受該躁鬱症躁期影響，於本案行為當時
    ，對事物的判斷能力、辨識其行為違法，與依其辨識而行為
    之能力，較一般人之平均程度顯著降低。其與鄰居吳秋月素
    來不睦，竟基於毀損他人物品之犯意，於民國99年6月7日晚
    間7時許，在臺中市○區○○街2段7巷15號住處大樓地下1樓
    停車場，持剪刀刺破吳秋月所有之電動車4個車輪胎而毀損
    之。嗣吳秋月察覺後，報警處理，始循線查獲上情。
二、案經吳秋月訴由臺中市政府警察局第三分局報告臺灣臺中地
    方法院檢察署檢察官偵查後聲請以簡易判決處刑。
    理    由
壹、證據能力部分：
一、按關於非供述證據之物證，或以科學、機械之方式，對於當
    時狀況所為忠實且正確之記錄，性質上並非供述證據，均應
    無傳聞法則規定之適用；如該非供述證據非出於違法取得，
    並以依法踐行調查程序，即不能謂無證據能力（最高法院97
    年度臺上字第1401號、6153號判決要旨參照）。查卷附現場
    監視器錄影光碟、監視器錄影翻拍畫面及照片，係以相機及
    錄影機器之功能作用，攝錄上開現場及物品之外觀形貌所形
    成之圖像，不含有人類意思表達之供述要素，所拍攝內容現
    實情狀之一致性，係透過機械原理加以還原，並無人對現實
    情形之記憶、知覺經常可能發生之誤差（如知覺之主觀性及
    記憶隨時間推移而發生變化、遺忘等），故上開現場監視器
    錄影光碟、監視錄影翻拍畫面及照片均屬非供述證據，並無
    傳聞法則之適用至明（最高法院97年度臺上字第3854號判決
    要旨要旨參照），又公訴人、被告均未爭執上開物證有何違
    法取得之情形，復經本院於審理中踐行調查程序，自均有證
    據能力。
二、次按法院或檢察官得囑託醫院、學校或其他相當之機關、團
    體為鑑定，或審查他人之鑑定，並準用第203條至第206條之
    1之規定（不包括第202條囑託個人鑑定時應命鑑定人於鑑定
    前具結之規定），而鑑定之經過及其結果，應命鑑定人以言
    詞或書面報告，刑事訴訟法第208條第1項前段及第206條第1
    項分別定有明文。有關本案卷內所附之行政院國軍退除役官
    兵輔導委員會臺中榮民總醫院100年4月8日中榮醫企字第100
    0005702號函暨附件精神鑑定報告書，係由本院依法囑託所
    為之鑑定，依據刑事訴訟法第159條之立法理由及同法第206
    條規定，復審酌本案鑑定報告書函，係由專業機關人員本於
    其專業知識所作成，是上開鑑定報告書函具有證據能力。
三、再按被告以外之人於審判外之陳述，雖不符刑事訴訟法第15
    9條之1至之4等4條之規定，而經當事人於審判程序同意作為
    證據，法院審酌該言詞陳述或書面陳述作成時之情況，認為
    適當者，亦得為證據；當事人、代理人或辯護人於法院調查
    證據時，知有刑事訴訟法第159條第1項不得為證據之情形，
    而未於言詞辯論終結前聲明異議者，視為有前項之同意，同
    法第159條之5定有明文。核其立法意旨，在於傳聞證據未經
    當事人之反對詰問予以核實，原則上先予排除。惟若當事人
    已放棄反對詰問權，於審判程序中表明同意該等傳聞證據可
    作為證據；或於言詞辯論終結前未聲明異議，基於尊重當事
    人對傳聞證據之處分權，暨證據資料愈豐富，愈有助於真實
    發見之理念，且強化言詞辯論主義，使訴訟程序得以順暢進
    行，上開傳聞證據亦均具有證據能力。查本件當事人就以下
    本案採為判決基礎之文書資料，均未曾於言詞辯論終結前爭
    執其證據能力或聲明異議，本院審酌上開書證作成時之情況
    ，並無違法取證之瑕疵，認以之作為證據為適當，揆諸上開
    規定，該審判外之文書資料均有證據能力，合先敘明。
貳、實體部分：
一、上揭犯罪事實，業據被告黃錦甘於偵查及本院審理中坦承不
    諱，核與證人即告訴人吳秋月於警詢及檢察事務官詢問時所
    證述之情節相符，並有員警職務報告、監視器錄影翻拍畫面
    、照片及案發現場監視器錄影光碟等資料在卷可憑，足見被
    告之自白確與事實相符，自可採為論罪科刑之依據。從而，
    本件事證至臻明確，被告犯行洵堪認定，應予依法論科。
二、核被告所為，係犯刑法第354條之毀損他人物品罪。又查被
    告之躁鬱症病史約27年，曾於92年因鬱期發作以及93年5月
    、99年6月、7月及12月間因為躁期影響，至臺中榮民總醫院
    精神部急性病房住院，此有行政院國軍退除役官兵輔導委員
    會臺中榮民總醫院99年12月7日中榮醫企字第099002198 2號
    函暨附件黃錦甘之病歷紀錄可佐。再經本院囑託請行政院國
    軍退除役官兵輔導委員會臺中榮民總醫院就被告於行為時之
    精神狀態進行鑑定後，該院之鑑定結果為：黃員在犯罪行為
    當時，其行為並非受精神病之妄念所唆使、控制或呈現惡性
    頹退之社會功能現象。但黃員受躁鬱症之躁期影響，對事物
    的判斷能力，辨識其行為為違法，與依其辨識而行為之能力
    較一般人顯著受損。因此黃員鑑定結果並未達完全不能辨識
    其行為違法之能力，而是依其辨識行為違法或依其辨識而行
    為之能力顯著降低等語，此有行政院國軍退除役官兵輔導委
    員會臺中榮民總醫院100年4月8日中榮醫企字第1000005 702
    號函暨附件精神鑑定報告書在卷可按，足認被告於本案行為
    當時，確有因該躁鬱症影響，致其辨識行為違法，與依其辨
    識而行為之能力，顯著減低之情形，本院核其犯罪動機、目
    的、手段等情，認為尚合於刑法第19條第2項之規定，應予
    減輕其刑。
三、按量刑輕重，係屬事實審法院得依職權自由裁量之事項，苟
    已斟酌刑法第57條各款所列情狀而未逾越法定刑度，不得遽
    指為違法；且在同一犯罪事實與情節，如別無其他加重或減
    輕之原因，下級審法院量定之刑，亦無過重或失輕之不當情
    形，則上級審法院對下級審法院之職權行使，原則上應予尊
    重（最高法院72年度臺上字第6696號、75年度臺上字第7033
    號判例及85年度臺上字第2446號判決意旨參照）。檢察官依
    告訴人上訴意旨以被告前經司法偵查程序後，仍不思悛悔，
    復持剪刀將告訴人所有之電動車4個車輪刺破，致令不堪使
    用，使告訴人遭受財產損失，且於犯罪後迄未與告訴人達成
    和解，賠償車輪損失，亦未向告訴人道歉，態度惡劣，認原
    審量刑過輕而提起本件上訴，然原審於被告量刑方面，業已
    敘明：審酌被告平日即與鄰居相處不睦，本次又因細故即以
    剪刀刺破告訴人之電動車輪胎，導致告訴人因換新輪胎花費
    新臺幣5,800元，並考量被告犯罪之動機、目的、手段及犯
    罪後坦承犯行之態度等情狀量刑，並無不當，是檢察官上訴
    雖為無理由；惟原審未慮及被告於案發時之精神狀況業已處
    於因躁鬱症之躁期影響，致其辨識行為違法，與依其辨識而
    行為之能力，較一般人之平均程度顯著減低之情形，未適用
    刑法第19條第2項規定予以減輕其刑，尚有未洽。被告上訴
    意旨以其案發時躁鬱症發作，因而無法控制其行為等情，提
    起上訴，則有理由，應由本院將原判決撤銷，另為適當之判
    決。爰審酌被告因罹患躁鬱症，在情緒失控之情況下，竟以
    剪刀刺破告訴人電動車輪胎，行為實不可取，惟念被告犯後
    坦承犯行，態度尚稱良好，兼衡其素行、犯罪動機、目的、
    智識程度、生活狀況及犯罪所生損害並非至鉅等一切情狀，
    量處如主文所示之刑，並諭知易科罰金之折算標準。
據上論斷，應依刑事訴訟法第455條之1第1項、第3項、第369條
第1項前段、第364條、第299條第1項前段，刑法第354條、第19
條第2項、第41條第1項，刑法施行法第1條之1第1項、第2項前段
，判決如主文。
本案經檢察官廖育賢到庭執行職務。
中    華    民    國   100    年    5     月    26    日
                  刑事第三庭    審判長法  官  張靜琪
                                      法  官  陳秋月
                                      法  官  黃麗玲
上為正本係照原本作成。
不得上訴。
中    華    民    國   100    年    5     月    26    日
                                      書記官  黃毅皓
附錄論罪科刑法條：
中華民國刑法第354條
（毀損器物罪）
毀棄、損壞前二條以外之他人之物或致令不堪用，足以生損害於
公眾或他人者，處 2 年以下有期徒刑、拘役或 5 百元以下罰金
。